最高法院刑事判決　　　　　　　　　　　　　　　八十六年度台上字第七四四九號
　　上　訴　人　甲○○
右上訴人因殺人等罪案件，不服台灣高等法院高雄分院中華民國八十六年九月十八日
第二審判決（八十六年度上重訴字第二八號，起訴案號：台灣屏東地方法院檢察署八
十四年度偵緝字第一一二號），提起上訴，本院判決如左：
    主  文
上訴駁回。
    理  由
本件原判決認定上訴人甲○○有多次前科，民國七十七年間因偽證案件，經台灣屏東
地方法院判處有期徒刑五月確定，於同年九月九日執行完畢。不知悔改，因自小受許
春吉照顧，許某則因寺廟重建工程與黃坤和結怨，上訴人為替許春吉出氣而欲殺害黃
坤和。於八十一年九月廿六日凌晨，竊取李欽參使用之000－0000號自用小貨
車一輛（此部分判刑確定），當日晨四時許，搭載不知情之陳聰明在屏東縣琉球鄉○
○村○○路上某營區○○○○路二二四號間附近無人居住地帶，待每陰曆朔望晨必往
廟宇燒香之黃坤和自三隆宮參拜畢，基於殺人犯意，駕該車自後快速衝撞黃某所騎機
車，致其倒地拖行約卅公尺後，在中正路二二四號前因貨車撞及路旁電線桿方止，黃
坤和因遭該貨車撞擊拖行頭部外傷當場死亡等情。係以上開事實，迭經證人陳聰明於
偵審中指證不移，主要情節始終如一，核與證人陳美華、黃雅惠所稱當時小貨車車速
很快，及車禍現場視線良好，惟並無煞車痕跡，被害人機車刮地痕二條卻達二九‧七
公尺之長，有道路交通事故調查報告表、相片、勘驗筆錄等可佐，應非誤踩油門之過
失行為。上訴人先否認駕車，嗣見無法諉責方改謂不小心肇事，並逃匿數年，足見其
情虛。而許春吉與被害人確因興廟問題而生嫌隙，為被害人之子黃貴雄、許春吉、陳
進豐等人所述明，上訴人與許某關係非淺，因萌殺機，自極可能。被害人因遭貨車撞
擊頭部外傷死亡，亦據檢察官督同法醫師相驗屬實，制有驗斷書、相驗屍體證明書、
勘驗筆錄可證，為其所憑之證據。並對上訴人所辯與陳聰明練習開車，因不慎撞及被
害人等詞，如何不足採信，詳予指駁，詳認定犯罪事實之依據。因認上訴人開車故
意衝撞被害人，車速甚快，將人拖曳約卅公尺，致當場死亡，其殺意自堅，所為係犯
刑法第二百七十一條第一項之罪。其最後一次於七十七年九月九日受有期徒刑執行完
畢，經供承在卷，並有台灣屏東地方法院檢察署刑案資料查註紀錄表一紙可稽，五年
內又犯本罪，自屬累犯，依法就法定刑有期徒刑部分加重其刑。乃撤銷第一審此部分
不當之判決，審酌上訴人犯罪之動機、方法、犯罪後態度等一切情狀，依刑法第二百
七十一條第一項、第四十七條、第三十七條第一項，判處上訴人無期徒刑，並依法宣
告褫奪公權終身。經核原判決認事用法，均無不合，此部分上訴意旨未具理由，雖因
應依職權送上訴案件，仍視同合法上訴，並無理由，應予駁回。
另按刑事訴訟法第三百七十六條所列各罪之案件，經第二審判決者，不得上訴於第三
審法院，法有明文。本件上訴人因違反國家安全法案件，原審係依同法第六條第一項
論處罪刑，核屬刑事訴訟法第三百七十六條第一款之案件，依首開說明，既經第二審
判決，自不得上訴於第三審法院，此部分上訴人竟復提起上訴，顯為法所不許。其上
訴為不合法，應予駁回。
據上論結，應依刑事訴訟法第三百九十五條前段、第三百九十六條第一項，判決如主
文。
中      華      民      國    八十六    年     十二     月     十八     日
                              最高法院刑事第九庭
                                  審判長法官  謝  家  鶴
                                        法官  羅  一  宇
                                        法官  花  滿  堂
                                        法官  陳  世  淙
                                        法官  劉  介  民
      右正本證明與原本無異
                                              書  記  官
中      華      民      國    八十六    年     十二     月    二十二    日
